臺灣高等法院高雄分院民事裁定　　　　　94年度家抗字第27號
抗　告　人　財政部國有財產局台灣南區辦事處
法定代理人　乙○○
相　對　人　第一商業銀行股份有限公司
法定代理人　丁○○
代　理　人　丙○○
上列抗告人因相對人聲請選任被繼承人施武義之遺產管理人事件
，對於民國94年2 月14日臺灣高雄地方法院93年度財管字第100
號所為裁定提起抗告，本院裁定如下：
    主    文
原裁定廢棄。
選任甲○○（民國○○○年○月○○日生，住高雄市左營區○○
○路八０七號）為被繼承人施武義（身分證統一編號：Ｚ 000
000000號，民國九十二年五月二日死亡）之遺產管理人。
聲請及抗告程序費用由被繼承人施武義之遺產負擔。
    理    由
一、按繼承開始時，繼承人之有無不明，而無親屬會議或親屬會
    議未於1 個月內選定遺產管理人者，利害關係人得聲請法院
    選任遺產管理人，並由法院依公示催告程序，定6 個月以上
    之期限，公告繼承人，命其於期限承認繼承，又先順序繼承
    人均拋棄其繼承權時，由次順序之繼承人繼承，其次順序繼
    承人有無不明或第四順序之繼承人均拋棄其繼承權者，準用
    關於無人承認繼承之規定，民法第1177條、第1178條第1 、
    2 項、第1176條第6 項分別定有明文。
二、抗告意旨略以：司法院民國74年10月15日（74）院台廳一字
    第05786 號函示「嗣後各地方法院受理有關無人承認繼承遺
    產管理事件時，．．．因此類拋棄繼承事件，多屬遺債大於
    遺產，形同破產，儘量避免選任國有財產局為遺產管理人。
    」，而本件極可能屬於遺債大於遺產，依上開函示應儘量避
    免選任國有財產局為遺產管理人，原裁定之選任實有不當；
    且現行法令並無已拋棄繼承之繼承人不得充任遺產管理人之
    規定，且拋棄繼承權之人對被繼承人生前之債權債務關係，
    應較抗告人清楚。又抗告人僅係國有財產之管理機關，倘被
    繼承人尚有剩餘遺產得以歸屬國庫，則選任抗告人為遺產管
    理人方有實益，若於被繼承人之遺債大於遺產之際，選任抗
    告人為遺產管理人，則抗告人仍須善盡管理人責任為其管理
    遺產、處理債務等問題，其間所耗費之人力、時間實難以金
    錢衡量，且管理所需花費之金錢亦由國庫墊付，如其遺產不
    足以清償，不僅國庫利益受損，更造成浪費國家資源於特定
    人之不公現象，請求廢棄原裁定等語。
三、經查，被繼承人施武義於92年5 月2 日死亡，其合法繼承人
    均已拋棄繼承，故被繼承人施武義已無民法第1138條所列各
    順序之繼承人，然被繼承人施武義死亡後，尚積欠相對人借
    款本金新台幣（下同）214 萬7,791 元及其利息、違約金，
    ，相對人為利害關係人等情，有相對人提出之借據、戶籍謄
    本及台灣高雄地方法院92年5 月23日92年度繼字第681 號函
    、93年2 月25日93年度繼字第137 號函、93年2 月27日93年
    度繼字第292 號函（原審卷第6 至9 頁、20、22、24、26頁
    、28至41頁）為證，依首開規定，相對人聲請法院選任遺產
    管理人，尚無不合。又查，被繼承人施武義之各順位法定繼
    承人皆已拋棄繼承，此種情形被繼承人大多屬遺債大於遺產
    之情形，國庫對其遺產自無民法第1185條之期待利益。而國
    有財產局乃公務機關，依國有財產法之規定綜理國有財產事
    務，執行事務所需預算為全國人民納稅所得，倘顯無遺產可
    歸屬國庫，自不宜指定國有財產局為管理人，以避免其代管
    私人遺產之管理費用無法由被繼承人遺產歸墊，導致利用全
    民資源負擔個人私務之支出，不符社會公平原則，故選任國
    有財產局為遺產管理人顯非適當，而被繼承人施武義之繼承
    人雖均已合法拋棄繼承，惟如法律或事實均無礙其擔任遺產
    管理人之職，自應認其有協助清理債務之道義責任，故本院
    認被繼承人施武義之法定繼承人中有適於擔任管理人者，自
    仍以先指定其法定繼承人較為適當。查，被繼承人施武義之
    子甲○○係中山大學研究所肄業，未再繼續深造，現年33歲
    （61年1 月12日生），曾在高中代課，目前尚未找到理想工
    作等情，業據其於本院陳述明確（本院卷第17頁），應認甲
    ○○有相當之知識能力適合擔任被繼承人施武義之遺產管理
    人，故指定甲○○為被繼承人施武義之遺產管理人較為妥適
    ，原審未詳予審酌，逕行指定抗告人為被繼承人施武義之遺
    產管理人，尚有未洽，抗告意旨指摘原裁定不當，求予廢棄
    ，為有理由，自應由本院將原裁定廢棄，並指定甲○○為被
    繼承人施武義之遺產管理人。
四、據上論結，本件抗告為有理由，依非訟事件法第28條、民事
    訴訟法第492 條、民法第1150條，裁定如主文。
中　　華　　民　　國　　94　　年　　5 　　月　　31  　日
                               家事法庭
                                   審判長法官　　蔡明宛
                                   法      官    黃科瑜
                                   法      官    曾錦昌
以上正本證明與原本無異。
如不服本裁定應於送達後10日內向本院提出再抗告狀，並繳納再
抗告費新臺幣45元。再為抗告非以其違背法令為理由，不得再為
抗告。
中　　華　　民　　國　　94　　年　　5 　　月　　31  　日
　　　　　　　　　　　　　　　　　　書　記　官　　王婉蓉
